臺灣高等法院民事判決　　　　　　　　95年度上易字第1093號
上 訴 人　乙○○
被上訴人　甲○○
上列當事人間請求損害賠償事件，上訴人對於中華民國95年11月
16日台灣桃園地方法院95年度訴字第 144號第一審判決提起上訴
，本院於96年3月13日言詞辯論終結，判決如下：
    主  文
上訴駁回。
第二審訴訟費用由上訴人負擔。
    事實及理由
一、本件上訴人主張略以：上訴人於民國94年7月22日上午7時50
    分許，駕駛車號 LP-9952號自用小客車，沿桃園縣中山北路
    往龍潭工業區○○○○○道前進，行經桃園縣楊梅鎮○○路
    ○段445巷口時，適有對向被上訴人駕駛車號RP-758號自用大
    貨車超速及跨越雙黃線，因而撞擊上訴人前開自用小客車，
    致上訴人小客車左前方車頭受損嚴重。上訴人小客車被撞後
    ，即從車上掉落泥沙，是泥沙掉落處即為兩車撞擊點。因上
    訴人小客車被撞後有被拖行，砂石才掉落在右方。又被上訴
    人係無照駕車，且其在20公尺前即看到上訴人，應無閃躲不
    及之可能，被上訴人撞到上訴人後並馬上轉回自己車道。再
    者，警察提供之現場照片為不實，證人亦作偽證。按上訴人
    因前開車禍受有工作損失新台幣（下同）12萬5000元，並支
    出小客車修理費用43萬1350元，爰請求被上訴人給付等語。
    於原審聲明：被上訴人應給付上訴人55萬6350元及起訴狀繕
    本送達之翌日起，至清償日止，按年利率5%計算之利息（原
    審判決上訴人敗訴，上訴人不服提起上訴）。爰上訴聲明：
    (一)原判決除假執行部分外廢棄。(二)被上訴人應給付上訴人55
    萬6350元及自起訴狀繕本送達翌日起至清償日止，按年利率
    5%計算之利息。
二、被上訴人則以：本件車禍係上訴人跨越車道逆向駕駛所致，
    被上訴人當時時速30、40公里，見到上訴人撞過來即往右閃
    避，上訴人駕駛之自用小客車左車頭遂撞擊被上訴人駕駛之
    自用大貨車左側偏後輪防護鐵桿及左後輪，被上訴人就前開
    車禍之發生並無過失。又撞擊點應先有車子碎片掉落，該路
    段常有砂石車經過，上訴人所指泥沙應為砂石車所掉落，與
    本件車禍無關等語，資為抗辯。爰答辯聲明：上訴駁回。
三、兩造不爭執之事實：
  (一)上訴人於94年７月22日上午7時50分許，駕駛車號LP-9952號
    自用小客車，沿桃園縣中山北路往龍潭工業區○○○○○道
    前進，行經桃園縣楊梅鎮○○路○段445巷口時，與對向由被
    上訴人駕駛車號RP-758號自用大貨車相撞擊，致上訴人前揭
    自用小客車車頭毀損。
  (二)上訴人所有系爭小客車左前方車頭受損，支出修理費用43萬
    1350元。
四、本件兩造爭執要點為：是否因被上訴人駕駛自用大貨車超速
    及跨越雙黃線，致撞擊上訴人所有自用小客車，使上訴人之
    自用小客車毀損？茲就兩造爭點分述如下：
  (一)按汽車應在遵行車道內行駛，道路交通安全規則第97條第１
    項第１款定有明文。查上訴人雖主張車禍後其自用小客車為
    被上訴人之大貨車順勢帶動離開撞擊點云云，然查本件車禍
    後，上訴人之自用小客車就停在碰撞之地點，已經上訴人所
    自認（見原審卷第54頁筆錄），再觀諸上訴人提出之現場相
    片（見原審卷第15至18頁）、桃園縣政府警察局楊梅分局所
    函附之相片（見原審卷第48至51頁）及被上訴人友人吳穎禎
    所照相片（見原審卷第113至118頁）所示：上訴人之自用小
    客車斜停於雙黃線上，近半個車身停於對向車道上，車頭毀
    損，並以左側車頭較為嚴重，車頭毀損之散落物均在被上訴
    人車道上。證人即承辦警員唐正坡亦證稱：「（散落物在何
    地？）油漬在對方（指被上訴人）車道，泥土是在驕車（指
    上訴人）行駛的方向。」「（驕車毀損部位？）左前方最嚴
    重，車頭也有損壞。」「（有無看到被上訴人之車子何處受
    損？）左邊中間防護桿即靠近後輪胎的地方。」「（被上訴
    人的大貨車除了左側偏後輪有毀損外，有無其他明顯的毀損
    ？）沒有」等語（見原審卷第104頁至105頁筆錄）。則本件
    車禍大部分散落物均在被上訴人之車道上，上訴人駕駛之自
    用小客車前半部亦停在被上訴人車道上，可知本件兩造駕車
    相撞之撞擊點在被上訴人之車道上，被上訴人應在其車道內
    行駛。本件被上訴人於遵行之車道內行駛，遭跨越雙黃線侵
    入伊車道之上訴人駕駛自用小客車撞擊，被上訴人對本件車
    禍之發生應屬不能防範，其無過失甚明。是上訴人主張被上
    訴人有過失云云，不足採信。
  (二)按當事人主張有利於己之事實者，就其事實有舉證之責任。
    民事訴訟法第277條前段定有明文 。「民事訴訟如係由原告
    主張權利者，應先由原告負舉證之責，若原告先不能舉證，
    以證實自己主張之事實為真實，則被告就其抗辯事實即令不
    能舉證，或其所舉證據尚有疵累，亦應駁回原告之請求。」
    有最高法院17年上字第917號判例意旨可考 。上訴人雖又稱
    ：被上訴人超速，泥土掉落其車道內，該處為撞擊點云云，
    惟未舉證以實其說，已非可採。況衡諸一般經驗法則，車體
    外表面泥土未黏附部分，通常於車輛開動時即陸續隨風掉落
    ，不致有大量集中之泥土掉落同一地點，縱然撞擊瞬間之撞
    擊力量造成泥土掉落，但依據上訴人所稱泥土掉落之現場照
    片所示（見原審卷第15、49頁），上訴人發生車禍時其車輛
    外觀尚稱乾淨，並無泥土黏附因撞擊掉落之跡象，則被上訴
    人稱現場泥土車禍前已經存在，為可採信。再上訴人稱：車
    禍係被上訴人超速所致，現場相片於被上訴人之車道上有很
    長之剎車痕可證云云，為被上訴人否認。查證人即警員唐正
    坡於原審已經證稱：「（有無看到剎車痕？）雙方都沒有剎
    車痕」等語（見原審卷第106頁筆錄）， 況參諸現場其他相
    片所示，上訴人所指剎車痕事實上為電線影子，此可由上訴
    人所指剎車痕綿延無限，且其他物品當時均在現場留下影子
    可參，則上訴人所指亦非可採。至於上訴人所稱被上訴人無
    照駕駛一節，查有無駕駛執照僅為行政管制規定，與車禍之
    發生無必然之關係，本件車禍之發生既係因上訴人超越車道
    造成，已如前述，則被上訴人是否無照駕駛與車禍之發生無
    關，併此敘明。
五、綜上所述，上訴人主張為不足採，被上訴人抗辯尚屬可信。
    上訴人既無法證明被上訴人於前揭車禍有故意或過失，被上
    訴人自不負損害賠償責任。是上訴人依侵權行為法律關係起
    訴請求被上訴人應給付55萬6350元及起訴狀繕本送達之翌日
    起，至清償日止，按年利率5%計算之利息，為無理由，應予
    駁回。上訴人之訴既應駁回，其假執行之聲請亦無所附麗，
    應併予駁回。原審為上訴人敗訴之判決及駁回其假執行之聲
    請，並無不合。上訴意旨指摘原判決不當，求予廢棄改判，
    為無理由，應予駁回上訴。
六、本件事證已臻明確，兩造其餘攻擊防禦方法及其他證據，經
    斟酌尚無礙於本院前述之認定，無逐一論列之必要。
七、據上論結，本件上訴為無理由，依民事訴訟法第449條第1項
    、第78條，判決如主文。
中　　華　　民　　國　　96　　年　　3 　　月　　27　　日
                    民事第七庭
                        審判長法　官  鄭三源
                              法　官  王聖惠
                              法　官  黃嘉烈
正本係照原本作成。
不得上訴。
中　　華　　民　　國　　96　　年　　3 　　月　　28　　日
　　　　　　　　　　　　　　　書記官  倪淑芳
